臺灣臺東地方法院民事判決　　　　　　　　96年度訴字第98號
原　　　告　丙○
　　　　　　丁○○
被　　　告　乙○○
訴訟代理人　甲○○
上列當事人間刑事附帶民事請求損害賠償事件，經本院刑事庭裁
定移送民事庭審理（96年度東簡附民字第3號），本院於民國96
年12月4日言詞辯論終結，判決如下：
    主  文
被告應給付原告丙○、丁○○各新臺幣參萬元，及均自民國九十
六年十一月七日起至清償日止，按週年利率百分之五計算之利息
。
原告其餘之訴駁回。
訴訟費用新臺幣陸仟肆佰元由原告丙○、丁○○負擔。
本判決於原告丙○、丁○○各以新臺幣壹萬元為被告供擔保後，
得假執行；但被告如各以新臺幣參萬元為原告丙○、丁○○預供
擔保後，得免為假執行。
原告其餘假執行之聲請駁回。
    事實及理由
壹、程序方面：
一、按因侵權行為涉訟者，得由行為地之法院管轄，民事訴訟法
    第15條第1項定有明文。查原告主張被告係在臺東縣臺東市
    ○○街113號12樓之2住處，以電腦設備上網連至國立臺東大
    學（以下簡稱臺東大學）後花園BBS站（網址：210.240.172
    .200），並以名稱為「eric32133」之帳號，在不特定人得
    以隨時瀏覽觀看之留言板上，刊登有損原告名譽之文章。是
    以，本件侵權行為地係在臺東，本院自有管轄權，合先敘明
    。
二、又按訴狀送達後，原告不得將原訴變更或追加他訴。但擴張
    或減縮應受判決事項之聲明者，不在此限，民事訴訟法第
    255條第1項第3款定有明文。另按原告於判決確定前，得撤
    回訴之全部或一部。但被告已為本案之言詞辯論者，應得其
    同意，同法第262條第1項亦有明文。查，原告2人起訴時，
    依侵權行為之法律關係，各請求被告賠償其2人財產上損害
    新臺幣（下同）30萬元及非財產上損害20萬元，並聲明被告
    應各給付原告新臺幣（下同）50萬元，及均自起訴狀繕本送
    達翌日起至清償日止，按週年利率5%計算之利息。嗣於本院
    民國96年11月6日言詞辯論時，原告2人均當庭以言詞撤回對
    被告財產上損害之請求30萬元，其撤回部分，業經被告同意
    （見本院卷第87頁）。原告2人並於同日當庭以言詞擴張對
    被告非財產上損害之請求金額，及減縮利息之請求，並聲明
    被告應各給付原告50萬元，及均自96年11月7日起至清償日
    止，按週年利率5%計算之利息。依上開說明，核無不合，應
    予准許，併予敘明。
貳、實體方面：
一、原告主張：原告2人為夫妻，共同在臺東縣臺東市○○路經
    營蕃茄咖哩餐廳，從事餐飲販售。被告於95年8月至9月28日
    受僱原告，於該餐廳打工。工作期間因不滿原告對其之態度
    ，竟於離職後之次日即95年9月29日下午，在臺東縣臺東市
    ○○街113號12樓之2住處，以電腦設備上網連至臺東大學後
    花園BBS站（網址：210.240.172.200），並以名稱為「
    eric32133」之帳號，在不特定人得以隨時瀏覽觀看之留言
    板上，刊登主題「光明路上的蕃茄咖哩」之文章，並於文章
    內以「老闆和老闆娘私底下互揭員工瘡疤，利用員工上班時
    間的錯開互相說員工的壞話」、「來應徵的工讀生還要看看
    有沒有門面，看起來很普遍或是很抱歉的一律不請」、「你
    們家有不有錢干我啥事，提出來炫耀想幹麻」、「環境品質
    差，道德品性更差，唉，你們的父母生你們出來根本就浪費
    社會資源，我要是有這樣的兒子和媳婦，早當初就把塞回去
    ，以免他們生出來丟人現眼！」（以下簡稱系爭文章）等語
    ，足以損害原告名譽之不實事項刊登於公開之網頁，而造成
    原告在社會上之評價受到貶損，被告因此經本院96東簡字第
    192號刑事簡易判決，以被告公然侮辱而判處拘役10日確定
    在案。被告自應對原告所受名譽上之損害負賠償責任，為此
    依民法侵權行為之法律關係，請求賠償等語，聲明請求：
    (一)被告應各給付原告50萬元，及均自96年11月7日起至清償
    日止，按年息5%計算之利息。(二)前項聲明，並願供擔保請准
    為假執行之宣告。
二、被告則以：被告於原告開設之蕃茄咖哩餐廳打工時，由於原
    告對被告之工作態度不甚滿意，乃將被告解雇。被告遭解雇
    後，因情緒激動，始於臺東大學後花園BBS站之留言板上刊
    登系爭文章。惟被告業已向原告表示道歉之意，詎原告仍執
    意興訟，並請求被告賠償鉅額。上開文章雖有損及原告之名
    譽，然原告並無證明名譽受損之程度，其之請求即屬無理等
    語，資為抗辯。並聲明：(一)駁回原告之訴及假執行聲請。(二)
    如受不利益判決，願供擔保請准宣告免為假執行。
三、兩造不爭執及爭執之事項：
（一）不爭執事項：
    1.原告主張，被告於95年8月至9月28日受僱原告所開設之蕃
      茄咖哩餐廳打工。
    2.被告離職後，於95年9月29日下午4時20分許，在不特定之
      多數人得以共見共聞之臺東大學後花園BBS站之留言板上
      ，以名稱為「eric32133」之帳號，刊登系爭文章。
    3.被告刊登系爭文章，經本院於96年5月31日96東簡字第192
      號刑事簡易判決，以被告公然侮辱而判處拘役10日確定在
      案。
    4.被告自承原告2人非公眾人物，其於網路上刊登有關原告2
      人之陳述有損害原告2人之名譽。
（二）爭執事項：
    1.系爭文章是否不法侵害原告之名譽。
    2.原告基於侵權行為之法律關係請求慰撫金，有無理由。
四、系爭文章是否不法侵害被告之名譽？
  (一)按所謂名譽者，係指人 (格) 在社會上之評價，民法第195
    條將名譽列於身體、健康之後加以保護，並規定被害人得請
    求慰撫金及回復名譽之適當處分，足見其對於名譽權之重視
    。名譽之保護與言論自由關係密切，前者堪稱個人之第二生
    命，後者則為民主社會之基石，如何調和對於個人名譽之保
    護，同時兼顧落實憲法對於言論自由之保障，誠屬重要課題
    。對於他人名譽加以侵害，須負刑法上誹謗罪之刑事責任及
    民法上侵害名譽之侵權行為責任。而刑法誹謗罪之成立，須
    行為人主觀上有誹謗故意及散佈於眾之不法意圖；民法上侵
    害名譽，則兼括故意及過失行為，兩者在歸責事由上尚有不
    同。是刑法上誹謗罪之成立與否，與行為人是否構成民事上
    侵害名譽權之侵權行為，係屬二事。惟刑法關於誹謗罪第
    311條第3款：「以善意發表言論，對於可受公評之事，而為
    適當評論者，不罰。」之規定，其旨係在調和折衷名譽之保
    護與言論之自由，基於法律秩序與體系解釋上之統一性，刑
    法上開關於誹謗罪之阻卻違法相關事由，亦得作為認定是否
    侵害名譽權，構成民事上侵權行為責任之個案判斷標準。
  (二)經查，被告於上開網路上刊登「老闆和老闆娘私底下互揭員
    工瘡疤，利用員工上班時間的錯開互相說員工的壞話」、「
    來應徵的工讀生還要看看有沒有門面，看起來很普遍或是很
    抱歉的一律不請」、「你們家有不有錢干我啥事，提出來炫
    耀想幹嘛」因而認為原告「道德品性更差，唉，你們的父母
    生你們出來根本就浪費社會資源，我要是有這樣的兒子和媳
    婦，早當初就把塞回去，以免他們生出來丟人現眼」等語，
    被告自認其係因不滿原告將其解雇而刊登系爭文章，以表達
    其個人對原告之意見，而有關原告2人私下互揭員工瘡疤、
    說員工的壞話等語，係其與其他員工聊天後對原告之感受，
    並無證據可證明其為真實，有被告所書寫之悔過書及被告陳
    明在卷（卷第54、117頁）。足見被告無法證明為真實乃非
    以善意發表上開言論。又原告2人僅係以開設餐廳維生之普
    通老百姓，並非公眾人物，是其2人之道德品性自非屬可受
    公評之事項，揆諸前揭說明，被告於上開網站刊登系爭文章
    ，難謂非係不法侵害他人之權利。
  (三)又按名譽權，係人在社會上應與其地位相當之尊敬或評價之
    利益為內容之權利，各人按其地位，有其相當之品格、聲望
    及信譽。名譽有無受損害，應以社會上對個人評價是否貶損
    作為判斷之依據，苟其行為足以使他人在社會上之評價受到
    貶損，不論其為故意或過失，均可構成侵權行為，其行為不
    以廣佈於社會為必要，僅使第三人知悉其事，亦足當之（最
    高法院90年度台上字第646號判決可參照）。查，被告刊登
    系爭文章之內容有：「老闆和老闆娘私底下互揭員工瘡疤，
    利用員工上班時間的錯開互相說員工的壞話」、「來應徵的
    工讀生還要看看有沒有門面，看起來很普遍或是很抱歉的一
    律不請」、「你們家有不有錢干我啥事，提出來炫耀想幹麻
    」等語，任何第三人均足認原告是道德品性差及虛榮之人，
    ，足以貶抑他人對原告之社會評價。準此，被告於網站上刊
    登系爭文章，已不法侵害原告之名譽，應堪認定。
五、原告基於侵權行為之法律關係請求慰撫金，有無理由？
  (一)按因故意或過失，不法侵害他人之權利者，負損害賠償責任
    ；不法侵害他人之身體、健康、名譽、自由、信用、隱私、
    貞操，或不法侵害其他人格法益而情節重大者，被害人雖非
    財產上之損害，亦得請求賠償相當之金額，民法第184條第1
    項前段、第195條第1項前段分別定有明文。本件原告因被告
    不法侵害其名譽之事實，業如前所述，致使原告再於被告就
    讀之臺東大學送餐點時，時常遭人指指點點，原告精神上受
    有相當之痛苦，是其請求賠償慰撫金，自非無據。
 (二) 又按不法侵害他人人格權，被害人受有非財產上損害，其請
    求加害人賠償相當金額之慰撫金時，法院對於慰撫金之量定
    ，應斟酌實際加害情形，所造成影響、被害人痛苦之程度、
    兩造之身分地位經濟情形及其他各種狀況，以核定相當之數
    額，最高法院51年台上字223號判例意旨可供參照。經查，
    原告丙○學歷為國中畢業，目前無工作，名下有房屋1棟、
    土地1筆、汽車1輛；原告丁○○學歷為高中畢業，目前無工
    作，名下有19筆股票；被告則目前仍於大學就讀中，名下無
    任何財產等情，業據兩造分別陳明在卷（本院卷第117頁）
    ，並有稅務電子閘門財產所得調件明細表存卷可查（本院卷
    第96至105頁），及因本件妨害名譽犯行，經刑事庭判處拘
    役10日確定等情事，以及兩造之身分、社會地位、智識水準
    等一切情狀，認原告主張之精神慰撫金各以3萬元為適當，
    逾此範圍之請求為無理由，不應准許。
六、綜上所述，被告於前開網站刊登系爭文章確有不法侵害原告
    之名譽，從而，原告2人依侵權行為之法律關係，請求被告
    各給付原告精神慰撫金3萬元，及均自原告追加請求之翌日
    即96年11月7日起至清償日止，按年利率5%計算之利息，為
    有理由，應予准許，至逾此部分之請求，為無理由，應予駁
    回。
七、兩造分別陳明願供擔保，請准宣告假執行或免為假執行，經
    核就原告勝訴部分核無不合，爰各酌定相當擔保金額准許之
    ；至原告敗訴部分既經駁回，則其假執行之聲請即失所依據
    ，應併予駁回。
八、本件事證已臻明確，兩造其餘主張、抗辯及所用之攻擊、防
    禦方法，核與本判決之結果不生影響，爰不一一論述，附此
    敘明。
九、結論：原告之訴為一部有理由，一部無理由，依民事訴訟法
    第79條、第85條第1項、第87條第1項、第390條第2項、第
    392 條第2項，判決如主文。
中　　華　　民　　國　　96　　年　　12　　月　　18　　日
                  民事庭        法  官  魏式瑜
計    算    書
項    目                    金  額（新台幣）      備  註
第一審（擴張請求）裁判費    6,400元
合        計                6,400元
以上正本係照原本作成
如不服本判決，應於送達後20日內，向本院提出上訴狀並表明上
訴理由，如於本判決宣示後送達前提起上訴者，應於判決送達後
10日內補提上訴理由書（須附繕本）。
中　　華　　民　　國　　96　　年　　12　　月　　19　　日
                                書記官　許瑞權
